【裁判字號】    99,金訴,14
【裁判日期】    990812
【裁判案由】    違反期貨交易法
【裁判全文】
臺灣臺北地方法院刑事判決              99年度金訴字第14號
公  訴  人  臺灣臺北地方法院檢察署檢察官
被      告  己○○
被      告  癸○○
上列被告等因違反期貨交易法案件，經檢察官提起公訴（98年度
偵字第22524號），本院判決如下：
    主  文
己○○未經許可，擅自經營期貨經理事業，處有期徒刑拾月。緩
刑貳年，並向公庫支付新臺幣伍萬元。
癸○○無罪。
    事  實
一、己○○原係統一綜合證券股份有限公司（下稱統一證券公司
    ）仁愛分公司營業部之營業員，從事證券及期貨之受託買賣
    （含招攬及執行），其明知依期貨交易法及期貨商管理規則
    等規定，統一證券公司或其從業人員不得接受客戶全權委託
    期貨交易，且己○○明知己身或其任職統一證券公司均未經
    向行政院金融監督管理委員會（下稱行政院金管會）報備許
    可或經核准並給許可證照，依法當不得從事接受特定人委任
    ，對委任人之委託資產就有關期貨交易、期貨相關現貨商品
    或其他經主管機關核准項目之交易或投資分析、判斷，並基
    於該分析、判斷，為委任人執行交易或投資之期貨經理業務
    ，竟因己○○擔任統一證券仁愛分公司營業員，熟悉期貨交
    易業務，且除領有營業員底薪外，每操作期貨交易一口另可
    獲得統一證券公司核發之業績獎金，己○○仍基於非法經營
    期貨經理事業之單一犯意，於民國94年6月間起，透過交友
    網站陸續結識丁○○、黃一玲、壬○○、庚○○、甲○○、
    李貴局之女孫蕙芳、周美華、乙○○等人，並於96年1月、3
    月間遊說其姪子陳柏瑋、妹婿丙○○，向渠等宣稱期貨選擇
    權交易獲利頗豐，且其擔任統一證券公司營業員，可全權代
    為操作等語，招攬丁○○、黃一玲、陳柏瑋、丙○○、壬○○、庚○○、甲○○、李貴局、周美華、乙○○前往統一證
    券公司辦理期貨交易帳戶開戶手續（各客戶開戶之時間、帳
    號，均詳如附表所示），同時指定己○○為營業員，並完成
    開戶手續後，匯款至統一證券公司指定之期貨保證金專戶，
    交由己○○全權委託代為操作期貨交易，惟礙於己○○之營
    業員身分，其為規避統一證券公司查核，己○○乃要求丁○○等客戶申辦網路下單功能，再將網路下單之帳號、交易憑
    證及密碼告知（或交付）予己○○，己○○則在其位於台北
    市○○區○○路178巷1號1樓住處，利用電腦網路向統一證
    券公司仁愛分公司反覆下單進出交易，為丁○○等人從事全
    權代客操作期貨交易之行為，而以此方式擅自經營接受特定
    人委任從事全權委託期貨交易之期貨經理事業，藉以賺取統
    一證券公司依照交易口數所核發之業績獎金。其中，己○○
    於遊說乙○○授權代為操作期貨交易時，曾提及：代他人從
    事期貨交易者，如獲利達30％，依行情可從獲利中抽取20％
    資為紅利等語，嗣於97年5月22日結算日時，又主動向乙○○表示投資已獲利將近30％，乙○○遂依約於97年5月26 日
    自其中國信託商業銀行基隆分行帳戶（帳號：000000000000
    號）匯款新台幣（下同）3萬8771元至己○○指定之中國信
    託商業銀行敦南分行帳戶（帳號：000000000000號）資為紅
    利。嗣於97年9月間因全球金融海嘯風暴，己○○操作失利
    ，造成客戶乙○○、壬○○等人委託交易資金虧損殆盡，乙○○心有不甘提出告訴，因而查悉上情。
二、案經乙○○、壬○○、甲○○訴由法務部調查局台北市調查
    處移送臺灣臺北地方法院檢察署檢察官偵查起訴。
    理  由
壹、證據能力部分：
一、按刑事訴訟法新制採改良式當事人進行主義，為保障被告防
    禦權及維護直接審理與言詞審理原則，刑事訴訟法第15 9條
    第1項規定：「被告以外之人於審判外之言詞或書面陳述，
    除法律有規定者外，不得作為證據」，酌採英美法之傳聞法
    則。復於第159條之1至第159條之5增設例外規定，以應實務
    需要，俾符實體真實發現之訴訟目的。
二、查本件關於證人即告訴人乙○○、甲○○、壬○○於警詢中
    所為有關本件違反期貨交易法之陳述，固係被告以外之人於
    審判外所為之言詞陳述，其性質雖屬傳聞證據，且查無符合
    同法第159條之1至第159條之4情形，然被告己○○、癸○○
    於本院行準備程序中，對上開證據之證據能力未表示爭執，
    而僅爭執其所述實在與否（核屬證明力之問題），復經本院
    於最後審理期日就上開警詢、偵訊筆錄逐一提示並告以要旨
    ，被告2人就此部分證據之證據能力亦均未聲明異議，已擬
    制同意其有證據能力，本院審酌證人乙○○、甲○○、壬○○均為本件被害人，親身經歷見聞本案期貨交易法案件被告
    己○○、癸○○是否參與、事件發生經過之全貌，其證詞對
    認定犯罪事實之存否有其必要性，且上開警詢筆錄之取得及
    製作過程，復查無違法取證之瑕疵存在，引用其警詢中之陳
    述作為證據應屬適當，依刑事訴訟法第159條之5規定，即有
    證據能力。
三、至於證人乙○○、壬○○、丙○○、庚○○、丁○○等人於
    偵查中接受檢察官訊問前，均經檢察官諭知證人有具結之義
    務及偽證之處罰並命朗讀結文具結擔保其證言之真實性後，
    以證人身份，分別於檢察官面前完整、連續陳述其親身經歷
    ，乃依法定程序所為，且被告己○○、癸○○於本院行準備
    程序中，對上開證據之證據能力均未加以爭執，而僅爭執其
    所述實在與否（證明力問題），而本院審酌證人乙○○、壬○○、丙○○、庚○○、丁○○上開言詞陳述作成時之情況
    ，業經檢察官告知具結之義務及偽證之處罰後具結而為任意
    陳述，核其製作筆錄過程並無違法取供或證明力明顯過低之
    瑕疵，所為陳述蓋係出於供述者之真意，皆具信用性，並無
    顯有不可信之情形，引用其上開言詞陳述作為證據應屬適當
    ，則依刑事訴訟法第159條之1第2項規定，當具有證據能力
    。
四、末查，本件認定犯罪事實所憑之其他供述及非供述證據（文
    書證據、物證等證據，詳如後所述），均無違反法定程序而
    取得之情形，且供述證據部分亦未經當事人於言詞辯論終結
    前聲明異議，本院審酌此等供述證據作成時之情況，認為適
    當，是依刑事訴訟法第158條之4反面規定、第159 條之5規
    定，自均有證據能力，合先敘明。
貳、被告己○○違反期貨交易法部分：
一、訊據被告己○○對其未經許可接受客戶全權委託，代為操作
    期貨交易等行為固坦承不諱，惟矢口否認有何利益共享或分
    紅之行為，並辯稱：因其係統一證券公司營業員，基於服務
    客戶之心態，接受客戶庚○○等人委託，利用網路幫他們下
    單，剛開始操作均有獲利，直到發生金融風暴及大環境影響
    ，才會虧損；其並未與客戶約定分紅，是乙○○看其操作期
    貨有獲利，乙○○本於其個人意願而主動匯款，其無法阻止
    ，但後來也將款項匯回云云。
二、經查：
    (一)被告己○○於上揭期間內，接受客戶丁○○等人全權委託
      ，代為操作期貨交易等事實，業據被告己○○於本院準備
      程序時坦認：其擔任統一證券公司仁愛分公司營業員，丁○○等人均是公司客戶，因為他們比較不懂期貨，就全權
      委託其處理，由其決定買或賣，因其上班不需要打卡，所
      以就在家中依照一般經驗，以網路下單方式幫丁○○他們
      下單，初期也有賺錢，後因金融風暴及大環境影響，才會
      虧損等語明確（見本院卷第16頁至第17頁之99年4月20日
      準備程序筆錄），且經證人丁○○、壬○○、庚○○、甲○○、乙○○分別於警詢、偵查及本院審理時證述渠等前
      往統一證券公司開戶後，就全權委託被告己○○代為操作
      期貨交易買賣事宜等情綦詳（見98年度偵字第22524號卷
      第9頁至第15頁、第107頁至第108頁、第116頁，本院卷第
      52頁至第57頁之99年5月25日審理筆錄、第98頁至第100
      頁之99年7月28日審理筆錄），並有臺灣期貨交易所98年
      10月9日臺期稽字第09800104960號函所檢附之統一證券仁
      愛分公司業務員己○○所屬11位期貨交易人基本資料、開
      戶文件、客戶成交資料一覽表、期貨交易人對帳單、客戶
      交易量分析表、PFC客戶IP位址查詢系統-客戶下單的櫃序
      號及來源別、97年8月至10月統一證券仁愛分公司營業員
      己○○所屬11位期貨交易人網際網路下單IP位址彙總表、
      委託授權及受任承諾書-期貨、交易輔助人、EDI電子轉帳
      -付款指示明細等資料附卷足參（見臺灣期貨交易所98 年
      10月9日臺期稽字第09800104960號函之附件卷第6頁至第
      451頁、第503頁至第515頁）。
    (二)至被告己○○雖辯稱：並未與任何客戶（包括乙○○）約
      定分紅，是乙○○誤以為其不願意繼續替之操作，而自行
      依行情計算紅利後匯款，事後其也匯還乙○○，不然為何
      其他客戶均未指稱其有約定分紅，所以匯款是乙○○的個
      人意願云云。然證人乙○○於警詢及檢察官偵查中明確證
      稱：當初在奇摩交友版上認識己○○，覺得他投資理念不
      錯，己○○表示可至其任職之統一證券公司仁愛分公司開
      立期貨交易帳戶，也可代為操作期貨買賣，伊就於97年2
      月間前往開戶，之後陸續匯款80萬餘元委託己○○以網路
      下單方式代為進行期貨交易；己○○曾經口頭說當交易利
      益達到本金30％時，其要分交易利益中的20％，之後在97
      年5月26日前幾天，剛好是期指結算日，獲利約達本金29
      ％，雖未達30％之門檻，但伊念及己○○已幫伊賺不少錢
      ，且已要求計算實際交易利益以分享利益，就在97年5月
      26 日匯款3萬8,771元至己○○指定帳戶等語（見98年度
      偵字第22524號卷第9頁至第11頁、第32頁至第33頁），更
      於本院審理時具結證稱：97年2月29日至統一證券仁愛分
      公司開期貨帳戶，委託己○○以網路下單方式進行期貨交
      易，後來因為操作有獲利，就照之前約定如果賺到3成，
      該3成中之2成要分給己○○，所以就照結算金額，在97年
      5月26 日從中國信託基隆分行帳戶匯款38771元至己○○
      指定之帳戶，帳號也是己○○給的等語甚詳（見本院卷第
      55頁反面至第59頁反面之99年5月25日審理筆錄），觀諸
      證人乙○○先後於警詢、檢察官偵訊及本院審理中歷次所
      證述有關全權委託被告己○○代為操作期貨交易、事先約
      定當操作獲利達3成時從中分2成給己○○等情節乃互核一
      致，並無任何左異之情，且無瑕疵可指，應可採信。顯見
      被告己○○於接受證人乙○○委任操作期貨買賣之始，即
      有欲分享獲利之意，且在被告己○○表達操作獲利達30％
      時將分取獲利之20％，證人乙○○亦表示同意，而法律上
      並無委任報酬約定須以書面為之始能成立之規定，是雙方
      有關報酬之約定此時應已成立。況證人乙○○其後於97年
      5 月26日，確有匯款3萬8,771元進入被告己○○設於中國
      信託商業銀行敦南分行帳戶（帳號000000000000號）內，
      迄至97年10月29日被告己○○方匯款4萬元予乙○○等事
      實，除經被告己○○於警詢、偵查及本院審理中所自承外
      ，並有被告己○○及證人乙○○前開所述帳戶之存摺內頁
      、匯款單影本附卷足佐（見臺灣期貨交易所98年10月9日
      臺期稽字第09800104960號函之附件卷第489頁至第494頁
      ），顯見被告己○○實有收受證人乙○○給付38,771元之
      紅利，否則焉會告知其中國信託商業銀行敦南分行帳戶之
      帳號且延至97年10月29日方匯還予證人乙○○。而依據證
      人乙○○設於統一證券公司仁愛分公司期貨帳戶之97年3
      至5月份期貨交易人對帳單、帳戶別存提款查詢資料（見
      臺灣期貨交易所98年10月9日臺期稽字第09800104960號函
      之附件卷第74頁至第118頁、第505頁至第508頁）記載，
      該帳戶在97年5月22日現金結算後，97年5月底帳戶餘額為
      1,000,000元，扣除證人乙○○陸續匯入本金806143元（
      分別97年3月7日、12日、5月22日匯款3萬元、47萬元、20
      萬元、106143元），該帳戶截至97年5月底獲利數額為
      193,857元，以該金額乘以20％即為38771元（小數點以下
      捨去），與證人乙○○匯款金額相符，足徵證人乙○○上
      開所述報酬之計算為真實。再查，上該匯款金額係依據一
      定金額比率計算所得，故給付金額至個位數字，與一般親
      朋好友間之金錢餽贈，均係贈與整數或諧音吉祥數字之數
      額，顯然有別，是被告己○○辯稱雙方並無報酬之約定，
      匯款之乙○○單方之意願云云，要屬事後卸責之詞，應不
      足採甚明。綜上所述，被告己○○與證人乙○○之間，確
      有操作期貨交易之全權委託代客操作關係，雙方並有以獲
      利達30％時，被告己○○可抽得獲利金額20％計算之報酬
      之約定，應堪認定。
    (三)按經營期貨信託事業、期貨經理事業、期貨顧問事業或其
      他期貨服務事業，須經主管機關之許可並發給許可證照，
      始可營業。期貨交易法第82條第1項定有明文。期貨交易
      法中雖未對「期貨經理事業」為定義，惟依據期貨經理事
      業設置標準第2條規定，經營接受「特定人」委任，對委
      任人之委託交易資金，就有關期貨交易為分析、判斷，並
      基於該分析判斷，為委任人執行期貨交易之業務者，為期
      貨經理事業。期貨經理事業管理規則第2條第1款亦規定期
      貨經理事業所經營之業務為：接受「特定人」委任從事全
      權委託期貨交易業務。是受委託而全權代委託人從事期貨
      交易者，只須有收取報酬以之為業之事實，即構成經營期
      貨經理事業，至於委託人僅須為「特定人」為已足，並不
      以多數人為必要。蓋所謂期貨經理「事業」，應指「業務
      」而言，刑法上所謂業務，係以事實上執行業務者為標準
      ，指以反覆同種類之行為為目的之社會的活動而言；執行
      此項業務，縱令欠缺形式上之條件，仍無礙於業務之性質
      。因此不論該事業是否「專營」，亦不問經營是否需達「
      一定之規模」，均無礙其成立，否則，如以兼營或分時、
      分地接受特定人委託之方式經營，將出現管理及規範上之
      漏洞，反而無法有效達成立法管理期貨經理事業之目的，
      故所謂特定人委任，自不以接受多數人委託為必要。被告
      己○○雖任職於統一證券仁愛分公司業務員，然仍接受證
      人丁○○等人委託從事全權委託期貨交易，時間長達3 年
      （94年6月間起即已接受丁○○委託代客操作），反覆進
      行全權委託之期貨交易次數頻繁，除收受統一證券仁愛分
      公司給付業績獎金外（此觀諸臺灣期貨交易所98年10月9
      日臺期稽字第09800104960號函附件卷第223頁之成交口數
      及獎金貢獻表），並與證人乙○○有獲利分享之約定（業
      如前述），其所為自屬擅自經營期貨經理事業，要無疑義
      。
    (四)綜上所述，被告己○○既受客戶丁○○等人（如附表所示
      ）之委託，自主決定何時進行期貨交易，一則毋須委任人
      之任何指示，被告己○○即得依據其所信自由下單，被告
      己○○此舉無論係以何種稱呼為之，亦不受限於採用何類
      型之委任書或授權書，其受委任人之完全委託，得全權處
      理期貨買賣、交割之一切事宜者，實質上即以自己之分析
      、判斷代委託人決定執行期貨交易之行為，自與期貨交易
      法所欲規範之經營期貨經理事業之行為無異。本案事證明
      確，被告己○○犯行洵堪認定。
三、按經營期貨信託事業、期貨經理事業、期貨顧問事業或其他
    期貨服務事業，須經主管機關之許可並發給許可證照，始得
    營業，期貨交易法第82條第1項定有明文。次按，期貨交易
    法第112條第5款所稱之擅自「經營期貨信託事業」、「期貨
    經理事業」、「期貨顧問事業」或「其他期貨服務事業」云
    者，就其經營事業行為之性質而言，均含有多次性與反覆性
    ，故如行為人基於經營同一事業之目的，在同一時期內多次
    或反覆經營上述事業之行為，應僅成立單純一罪，而無連續
    犯規定之適用（最高法院91年度臺上字第7241號判決意旨可
    資參照）。經查，本件被告己○○未經主管機關許可並發給
    許可執照，接受他人全權委託，長期從事代客操作期貨交易
    之行為，即屬未經許可擅自經營期貨經理事業，核其所為，
    係違反期貨交易法第82條第1項之規定，而犯同法第112條第
    5 款之未經許可擅自經營期貨經理事業罪。又期貨交易法第
    112條第5款所謂之期貨經理事業，本質上即具有反覆性，倘
    行為人基於概括之犯意，在密切接近之一定時間及空間內反
    覆從事證券投資顧問業務，無非執行業務所當然，業如前述
    ，是本件被告己○○雖於前述時間內持續、多次從事全權委
    託代客操作期貨交易之期貨經理業務，參照前述說明，亦僅
    成立一罪，且因其行為持續至97年9月間（係95年7月1日刑
    法修正施行之後），故無新舊法比較適用之問題，附此敘明
    。爰審酌被告己○○明知其當時在統一證券仁愛分公司擔任
    營業員，依其職務不得代客操作期貨買賣業務，竟仍接受客
    戶全權委託，經營期貨經理事業，期間長達3年餘，更與客
    戶乙○○約定分享利益，使如附表所示之客戶投資高風險之
    期貨市場，終因操作失利及金融風暴影響而虧損殆盡，其所
    為已影響國家對於投資經濟活動秩序之管理，對於社會大眾
    投資理財亦有所影響，惟念及被告己○○於本院審理時業已
    自白犯行，深表悔悟，佐以被告己○○前無任何刑事犯罪紀
    錄，此有臺灣高等法院被告前案紀錄表在卷可參，素行尚可
    ，及其犯罪手段和平、生活狀況、智識程度等一切犯罪情狀
    ，量處如主文所示之刑，以示儆懲。又被告己○○則因其最
    後犯罪時間為97年9月間，不符合中華民國96年減刑條例所
    定之減刑要件，而無減刑之適用，併此敘明。末查，被告己○○前未曾因故意犯罪受有期徒刑以上刑之宣告，此有臺灣
    高等法院被告前案紀錄表附卷可參，其因一時失慮，致罹刑
    典，其經此偵審程序，當應已知警惕，信無再犯之虞，且其
    現罹患尿毒症、自發性高血壓，需長期接受規則腹膜透析而
    領有極重度（器官障礙）身心障礙手冊，此有診斷證明書、
    中華民國身心障礙手冊各1紙附卷可參（見本院卷第24頁、
    第25頁），本院綜觀上情，認其所宣告之刑以暫不執行為適
    當，惟審酌被告己○○所為業已危害期貨交易之秩序及安全
    ，為確實督促被告己○○保持善良品行及正確法律觀念，爰
    依刑法第74條第1項第1款、第2項第4款之規定，併諭知緩刑
    2 年及被告己○○應向公庫支付5萬元（此部分依刑法第74
    條第4項規定得為民事強制執行名義，又依同法第75條之1第
    1 項第4款規定，受緩刑之宣告而違反上開本院所定負擔情
    節重大，足認原宣告之緩刑難收其預期效果，而有執行刑罰
    之必要者，得撤銷其宣告），以啟自新。
、被告癸○○部分：
一、公訴意旨略以：被告癸○○係己○○之兄嫂，其明知個人並
    未取得主管機關許可發給證照，本不得經營期貨經理事業，
    竟基於非法經營期貨經理事業之犯意聯絡，自94年6月間起
    至97年9月間止，在臺北市○○區○○路178巷1號7樓之2住
    處，先由被告己○○招攬乙○○等人，再由被告癸○○為如
    附表所示之人以網路下單交易之方式（其中張志恒、黃一玲
    、庚○○、陳柏瑋與癸○○簽立委託授權及受任承諾書），
    代為操作期貨交易。嗣於97年5月26日，因操作有獲利，乙○○遂匯款3萬8771元至己○○在中國信託商業銀行敦南分
    行帳號000000000000號帳戶內。迨於97年9月間因金融海嘯
    ，方告知乙○○、壬○○、甲○○等人所代為操作之期貨交
    易，已造成虧損，使乙○○、壬○○、甲○○各損失70 餘
    萬元、90餘萬元、3萬餘元不等，始悉上情。因認被告癸○○涉有違反期貨交易法第112條第5款之未經許可擅自經營期
    貨經理事業罪嫌等語
二、按犯罪事實，應依證據認定之，無證據不得認定其犯罪事實
    ；又不能證明被告犯罪者，應諭知無罪之判決，刑事訴訟法
    第154條第2項、第301條第1項分別定有明文。又刑事訴訟法
    上所謂認定犯罪事實之證據，係指足以認定被告確有犯罪行
    為之積極證據而言，該項證據自須適合於被告犯罪事實之認
    定，始得採為斷罪資料。如未能發現相當證據，或證據不足
    以證明，自不能以推測或擬制之方法，以為裁判之基礎。又
    刑事訴訟上證明之資料，無論其為直接或間接證據，均須達
    於通常一般之人均不致有所懷疑，而得確信其為真實之程度
    ，始得據為有罪之認定，若其關於被告是否犯罪之證明未能
    達此程度，而有合理性懷疑之存在，致使無從形成有罪之確
    信，根據「罪證有疑，利於被告」之證據法則，即不得遽為
    不利被告之認定，此分別有最高法院著有29年度上字第3105
    號、40年臺上字第86號、76年臺上字第4986號判例可資參照
    。又檢察官對於起訴之犯罪事實，應負提出證據及說服之實
    質舉證責任，倘其所提出之證據，不足為被告有罪之積極證
    明，或其指出證明之方法，無從說服法院以形成被告有罪之
    心證，基於無罪推定之原則，自應為被告無罪判決之諭知，
    最高法院92年臺上字第128號判例足資參照。
三、公訴人認被告癸○○涉犯期貨交易法之經營期貨經理事業之
    犯行，無非係以被告癸○○及共同被告己○○於警詢、偵查
    中之供述、及證人庚○○、丙○○、黃一玲、陳柏瑋出具之
    委託授權書等為其主要論據。訊之被告癸○○堅決否認上開
    犯行，並辯稱：伊從未代客操作，也不懂期貨，更不認識那
    些客戶，當初因為己○○請伊在接受訊問時幫他說話，基於
    同情、怕己○○因此被吊銷執照失去工作，又以為這只是違
    反公司內部規則，不曉得有期貨交易法之問題，所以伊在接
    受台灣期貨交易所稽核部人員訪談、法務部調查局台北市調
    查處人員調查及檢察官開庭時說了些與事實不符的話，但後
    來檢察官開庭後，伊請教別人才知道這是犯罪，伊就在檢察
    官第三次開庭時說出實話等語。
四、經查：
    (一)有關證人乙○○、庚○○、甲○○、壬○○之期貨交易帳
      戶，均係全權委託被告己○○以網路下單方式代為操作期
      貨交易，不認識也不知道癸○○等節，業經證人乙○○、
      庚○○、甲○○、壬○○分別於警詢、偵訊及本院審理時
      證述明確：
      (1)證人乙○○於警詢時證稱：當初係委託己○○以網路下
        單方式代為進行期貨交易，並將網路交易憑證及密碼以
        即時通告知己○○，在97年2、3月間到己○○住處時，
        看到他以電腦幫他人下單，不認識癸○○等語（見98年
        度偵字第22524號卷第9頁至第11頁），後於檢察官偵查
        及本院審理時均具結證稱：開設期貨帳戶之後，就全權
        委託己○○代為操作，沒有見過或是聽過癸○○，己○○也沒說過是由癸○○下單；曾經在開戶之前或之後去
        過己○○住處，在臺北101附近的1樓，當時己○○還以
        電腦幫他人操作期貨，並說該帳戶進出情況是有賺錢，
        但癸○○並不在場等語甚詳（見98年度偵字第22524號
        卷第32頁至第33頁，本院卷第56頁反面至第57頁反面之
        99 年5月25日審理筆錄）。
      (2)證人庚○○於檢察官偵訊時已具結證稱：係委託己○○
        透過網路下單方式操作期貨，己○○也說是他自己下單
        等語（見98年度偵字第22524號卷第107頁至第108頁）
        ，更於本院審理時具結證稱：與己○○是網友，開戶之
        後就委託他代為下單買賣期貨，只知道他是網路下單，
        不知道己○○實際在何處操作；當初是己○○拿「委託
        授權及受任承諾書」要伊簽名，伊以為是一般開戶程序
        就簽名，但時間不記得，伊是要授權給己○○，不認識
        癸○○這個人，更沒接觸過等語明確（見本院卷第98頁
        至第100頁）。
      (3)證人壬○○於檢察官偵查時證稱：在統一證券仁愛分公
        司開戶後，就將進行期貨交易之帳號及密碼告知己○○
        ，請他代為從事期貨交易，己○○並未推薦其他人代操
        ，好像有聽己○○提過癸○○是他的同事或朋友，但從
        未見過癸○○，也沒有與癸○○聯繫或接觸過等語（見
        98年度偵字第22524號卷第12頁至第13頁），而證人壬○○於本院審理時具結後，更證稱：97年4月間在統一
        證券仁愛分公司開戶後，就將網路交易所需憑證及密碼
        交給己○○，委託他以網路下單方式操作期貨；之前沒
        有見過癸○○，己○○提到「癸○○」應該是在事後，
        詳細時間不記得了，也沒有去記他講的名字等語（見本
        院卷第54頁至第55頁之99年5月25日審理筆錄）
      (4)證人甲○○於警詢及檢察官偵查時亦證稱：97年4月間
        透過奇摩交友版認識己○○，97年5月19日就到己○○
        任職的統一證券仁愛分公司開立期貨交易帳戶，開戶後
        就將網路交易憑證及密碼交給己○○，委託己○○幫忙
        操作期貨，從頭到尾都是與己○○接觸，不認識也沒見
        過癸○○等語甚詳（見98年度偵字第22524號卷第14頁
        至第15頁、第116頁）。
      (5)參以證人乙○○、庚○○、甲○○、壬○○均係於97年
        2至4月間透過交友網站結識被告己○○，與被告癸○○
        並不相識也未曾謀面等情，此為被告己○○、癸○○所
        自承，則證人乙○○、庚○○、甲○○、壬○○等人當
        不至於與被告己○○、癸○○有何恩怨仇隙，衡情，證
        人乙○○、庚○○、甲○○及壬○○當不致甘冒偽證重
        責，刻意設辭虛構上開證述情節，以迴護被告癸○○之
        必要。從而，證人乙○○、庚○○、甲○○、壬○○前
        開所為證言應屬可信。
      (6)綜合上開證人乙○○、庚○○、甲○○、壬○○於警詢
        、檢察官偵查乃至於本院審理時所為歷次證述，均稱全
        權委託被告己○○代為操作期貨交易，從無人提及曾委
        託被告癸○○從事期貨交易或與之接觸，亦未聽聞被告
        己○○曾提及、介紹轉委託被告癸○○從事期貨交易，
        甚或證人乙○○、庚○○及丁○○更直言未曾聽聞「癸○○」之名。是被告癸○○辯稱其不認識己○○之客戶
        ，更未受託代為操作期貨交易等語，應非子虛。
    (二)雖檢察官以卷附之「委託授權及受任承諾書-期貨交易輔
      助人」之受任人均記載「癸○○」認定被告癸○○確有受
      任代為操作期貨買賣。然證人即統一證券仁愛分公司經理
      辛○○於本院審理時證稱：營業員會出去招攬客戶下單，
      但因為是網路下單，所以不清楚客戶實際操作情況如何，
      但公司接到乙○○申訴意見後，就開始調查己○○名下客
      戶之下單情形，發現很多客戶下單之IP位址同一，因為營
      業員不能代客操作，己○○說不是他下單，就請己○○提
      出客戶授權他人之授權書，不然就會凍結這些客戶之帳戶
      直到客戶本人出面保證，後來己○○就補出幾份授權給癸○○之授權書，但公司沒有人見過癸○○，事後公司也沒
      有詢問癸○○，單子又是從外面網路下進來的，所以不確
      定是否為癸○○操作，但因為這些帳戶交易進出頻繁且操
      作重複性很高，不是一般沒有玩期貨的人或一般客戶可以
      操作得來，看起來是有類似的專業人士才會模式這麼像，
      以己○○及癸○○來比，己○○比較專業，所以會懷疑不
      是癸○○做的等語（見本院卷第64頁至第66頁之99年6月
      1日審理筆錄），是以上開「委託授權及受任承諾書-期貨
      交易輔助人」並非客戶辦理開戶時，一併簽署提出，而係
      證人乙○○向統一證券仁愛分公司提出申訴之後，被告己○○始行補提等情，應可認定。而證人庚○○於本院審理
      時具結證稱：「委託授權及受任承諾書-期貨交易輔助人
      」係己○○拿來要求伊簽署，以為是一般開戶作業程序，
      就配合簽署，是授權己○○，從沒有委託癸○○從事期貨
      交易之意等語（見本院卷第98頁反面之99年7月28日審理
      筆錄），另證人即被告己○○妹婿丙○○於本院審理時，
      亦具結證稱：因為己○○在統一證券仁愛分公司上班，伊
      自己對期貨股票也有興趣，所以就在統一證券臺中分公司
      辦理開戶後再轉送到臺北仁愛分公司，開戶之後，有請己○○全權代為操作期貨交易，但有時候會以網路或電話做
      意見交換；開戶之後，臺北分公司的人拿「委託授權及受
      任承諾書」要伊簽名，因為己○○跟癸○○都是伊認識的
      人，所以沒多問就簽名，但從沒委託癸○○操作期貨，因
      為她對期貨也不是很瞭解，但如果無法聯絡到己○○時，
      因為癸○○跟己○○住的近，就會委託癸○○幫忙聯繫，
      但事實上也沒有請癸○○真正的幫忙聯繫己○○過等語（
      見本院卷第52頁至第53頁反面之99年5月25日審理筆錄）
      。是以證人庚○○、丙○○縱曾簽署卷附之「委託授權及
      受任承諾書-期貨交易輔助人」（見98年度偵字第22524
      號卷第94頁反面、第95頁反面），然均無委託被告癸○○
      操作期貨之意，也未曾交付期貨帳戶之網路下單交易憑證
      及密碼給被告癸○○，從而被告癸○○辯稱：上開「委託
      授權及受任承諾書-期貨交易輔助人」是己○○被公司調
      查後請伊幫忙，伊方同意簽署，但無受託代為操作期貨之
      意等語，尚屬可信。
    (三)又被告癸○○於法務部調查局台北市調查處人員詢問、檢
      察官初次偵訊時自白伊接受己○○委託代乙○○、丁○○
      、周美華、壬○○、甲○○、李貴局等人下單、操作期貨
      交易等語，然已於本院準備程序、審理時始終否認有何代
      客操作期貨交易之情事，並辯稱：當初是為了幫己○○，
      才謊稱是伊下單等語，核與同案被告己○○於本院審理時
      所稱：事實上該些客戶是其招攬，也是由其代為操作買賣
      等語相符。而被告癸○○並無從事期貨交易之專業背景或
      經驗，是為幫己○○解套才簽寫委託書乙節，業據證人即
      被告癸○○之夫戊○○於本院審理具結證稱：與癸○○結
      婚27、28年，癸○○文化大學市政系畢業後就輔助其從事
      外銷電子產品生意，因其商場經驗比較豐富，所以家裏共
      同投資理財（如買賣股票、房地產、期貨等）大多都由其
      決定，癸○○偶爾才會就價格表示意見，其與癸○○都有
      股票及期貨帳戶，股票投資90％由其決定，但期貨都是其
      自己決定，因為癸○○根本不懂期貨選擇權，且癸○○動
      作慢、不喜歡動腦筋，沒有能力幫他人代為操作期貨交易
      ，事實上也沒有受己○○之託幫他人操作期貨，當初統一
      證券公司發現己○○的客戶沒有簽委託書，網路下單IP位
      址卻相同，所以要求己○○補委託書，其知道己○○有在
      幫客戶下單，認為只是純粹幫客人將價錢打進電腦，應該
      不違法，而己○○又是我弟弟，所以就讓癸○○幫忙簽委
      託書等語（見本院卷第84頁至第86頁之99年7月6日審理筆
      錄），是在無補強證據之下，實難認被告癸○○於警詢中
      自白稱其有能力代客從事期貨交易一情為真實。況「被告
      或共犯之自白，不得作為有罪判決之唯一證據，仍應調查
      其他必要之證據，以察其是否與事實相符」，刑事訴訟法
      第156條第2項定有明文，立法目的在以補強證據之存在，
      藉以限制合法自白在證據上之價值，俾發現實質的真實，
      即使被告之自白出於任意性，然若別無其他補強證據足以
      擔保其自白與事實相符，該自白仍非刑事訴訟法上得據之
      為認定被告犯罪之唯一證據，當不得單憑此而為被告不利
      之認定（最高法院95年度臺上字第5809號判決意旨參照）
      。被告癸○○於警詢及偵查時所為自白既有上開矛盾，遍
      閱全卷又查無積極證據足資證明被告癸○○確有親自代乙○○等人下單買賣期貨之情事，則所被告癸○○自稱「親
      自代客操作」乙節顯難認與事實相符，自不得以被告癸○○單一且有矛盾之自白即遽認被告癸○○有本件違反期貨
      交易法之犯行。
五、綜上所述，被告癸○○始終堅詞否認有與己○○一起從事代
    客操作之期貨經理事業行為，而被告癸○○及同案被告己○○曾於警詢中自白從事代客操作之事，然除其單一自白外，
    亦乏其他證據足資補強，且其自白又非毫無瑕疵可指（業如
    前述），準此，自難僅憑被告癸○○、己○○之單一且有瑕
    疵之供述，據以為被告癸○○有罪之佐證。是現存卷證中，
    本案公訴人提出之證據，仍有合理之懷疑存在，尚未達於通
    常一般之人均不致有所懷疑，而得確信其為真實之程度，無
    從形成被告癸○○有罪之確信。此外，本院亦查無其他積極
    證據足以證明被告癸○○確有本件公訴意旨所指之違反期貨
    交易法犯行，揆諸首開法律規定及判例意旨，自應為被告癸○○無罪之諭知。
據上論斷，應依刑事訴訟法第299條第1項前段、第301條，期貨
交易法第112條第5款，刑法第11條前段、第74條第1項第1款、第
2項第4款，判決如主文。
本案經檢察官李濠松到庭執行職務。
中    華    民    國    99    年    8     月    12    日
              刑事第三庭  審判長法  官  周占春
                                法  官  林柏泓
                                法  官  何俏美
上正本證明與原本無異。
如不服本判決應於收受送達後10日內向本院提出上訴書狀，並應
敘述具體理由；其未敘述上訴理由者，應於上訴期間屆滿後20日
內向本院補提理由書（均須按他造當事人之人數附繕本）「切勿
逕送上級法院」。告訴人或被害人如對於本判決不服者，應具備
理由請求檢察官上訴，其上訴期間之計算係以檢察官收受判決正
本之日期為準。
                                書記官  林曉郁
中    華    民    國    99    年    8     月    12    日
附表
┌──┬────┬────┬─────┐
│編號│戶    名│開戶時間│帳      號│
├──┼────┼────┼─────┤
│  1 │丁○○  │94.06.09│0000000   │
├──┼────┼────┼─────┤
│  2 │黃一玲  │94.08.01│0000000   │
├──┼────┼────┼─────┤
│  3 │陳柏瑋  │96.01.03│0000000   │
├──┼────┼────┼─────┤
│  4 │丙○○  │96.03.21│0000000   │
├──┼────┼────┼─────┤
│  5 │周美華  │96.10.12│0000000   │
├──┼────┼────┼─────┤
│  6 │庚○○  │97.02.25│0000000   │
├──┼────┼────┼─────┤
│  7 │乙○○  │97.02.29│0000000   │
├──┼────┼────┼─────┤
│  8 │壬○○  │97.04.24│0000000   │
├──┼────┼────┼─────┤
│  9 │李貴局  │97.05.08│0000000   │
├──┼────┼────┼─────┤
│ 10 │甲○○  │97.05.23│0000000   │
└──┴────┴────┴─────┘
附錄本案論罪科刑法條全文：
期貨交易法第82條：
經營期貨信託事業、期貨經理事業、期貨顧問事業或其他期貨服
務事業，須經主管機關之許可並發給許可證照，始得營業。
期貨服務事業之分支機構，非經主管機關許可並發給許可證照，
不得設立或營業。
期貨服務事業之設置標準及管理規則，由主管機關定之。
期貨交易法第112條：
有下列情事之一者，處7年以下有期徒刑，得併科新臺幣3百萬元
以下罰金：
一、未經許可，擅自經營期貨交易所或期貨交易所業務者。
二、未經許可，擅自經營期貨結算機構者。
三、違反第56條第1項之規定者。
四、未經許可，擅自經營槓桿交易商者。
五、經許可，擅自經營期貨信託事業、期貨經理事業、期貨顧問
    事業或其他期貨服務事業者。
六、期貨信託事業違反第84條第1項規定募集期貨信託基金者。
七、違反第106條、第107條或第108條第1項之規定者。

司法院資訊處製作；財團法人民間司法改革基金會備份。
